臺灣高等法院民事判決　　　　　　　　 94年度重上字第242號
上　訴　人　中華商業銀行股份有限公司
法定代理人　甲○○
訴訟代理人　郭疆平律師
被　上訴人　嘉騰系統股份有限公司
法定代理人　乙○○
訴訟代理人　李新興律師
上列當事人間返還價金事件，上訴人對於中華民國94年3月31日
臺灣臺北地方法院93年度重訴字第1404號第一審判決提起上訴，
並為訴之變更，經本院於96年1月2日言詞辯論終結，判決如下：
    主      文
變更之訴及假執行之聲請均駁回。
訴訟費用由上訴人負擔。
    事      實
甲、上訴人方面：
壹、聲明：
一被上訴人應給付上訴人新臺幣（下同）6,717,900元，及自民
  國96年1月3日起至清償日止，按週年利率5%計算之利息。
二上訴人願以現金或交通銀行開發金融債券第17期第6次3年期債
  票供擔保，請准宣告假執行。
貳、陳述：除與原判決記載相同者外，補稱略以：
一兩造於91年7月2日簽立「外匯應用系統建置暨授權合約書」（
  下稱系爭合約）內容包含CS Eximibills應用系統軟體，電腦系
  統建置及整合服務，及代購Citrix工作站集中軟體授權三部分
  ，伊於原審主張解除全部系爭合約，請求被上訴人返還已付
  Citrix軟體總價款1,407,000元、被上訴人軟體總價款30％計
  4,932,900元，合計6,339,900元，及賠償合約總價10%即1,78
  5,000元之違約金。因伊已使用被上訴人交付之Citrix軟體，
  該軟體之價格為1,407,000元（含稅），伊不再主張解除系爭
  合約中代購Citrix軟體部分之契約，並撤回返還軟體買賣價金
  1,407,000元之請求。
二系爭合約附件「中華商業銀行外匯業務應用系統專案說明書」
  （下稱專案說明書）第2章第7條規定：「系爭專案自簽約日後
  ，專案開始起始日之8個月內完成系統建置。系統測試及驗收
  於系統建置後4個月內完成」，被上訴人製作之專案計劃時程
  表亦以專案開始日起12個月內之92年6月30日為專案結束日，
  足徵兩造有約定被上訴人應於專案開始日起12個月內即92年7
  月2日完成系統建置。
三92年9月9日會議，兩造僅表達有誠意繼續合作完成本專案，完
  工期限須俟被上訴人提出增補契約條款後再行討論，伊並未同
　意延長完工期限。被上訴人依上開決議於92年10月15日提出合
  約增修草案記載完工期限為93年3月底，未獲伊同意，被上訴
  人於92年10月30日會議提出系統於93年2月中旬上線之承諾，
  伊僅表示俟被上訴人提出書面承諾後，再由雙方高層討論後續
  事宜，並未同意系爭合約完工期限延至93年2月中旬，嗣被上
  訴人於92年11月4日提出進度逾期特別補強方案，仍記載本專
  案於93年2月中旬上線，伊不同意被上訴人提出之完工期限，
  乃通知被上訴人停工，並發函解除系爭合約，顯見兩造並未合
  意延長系爭合約完工期限。伊於被上訴人遲延後，繼續與被上
  訴人共同進行系統建置作業，僅係伊尚未對被上訴人行使權利
  而已，並不代表兩造已合意延長期限，亦不代表伊拋棄對被上
  訴人主張遲延責任之權利。
四系爭合約履約期間係因可歸責於被上訴人之事由，延誤系統建
  置工作，被上訴人應負遲延責任：
(一)伊遲至92年1月27日始完成全部業務確認分析工作，係因被上
  訴人修改業務需求文件所致。伊亦未變更系爭合約約定3個作
  業中心1個資料庫之系統架構，被上訴人基於成本考量，無視
  伊為商業銀行，業務範圍遠比工業銀行及外商銀行業務範圍多
　，逕行採用工業銀行及外商銀行使用低階之CS Eximibills
  3.0版，嗣發現3.0版本不敷系統功能使用，改用高階之4.0版
  ，因而增加作業時間，被上訴人於92年7月14日會議，自承系
  爭專案延誤係因其內部政策因素及產品無法及時配合所致，可
  見被上訴人係因可歸責於己之事由，未於履約期間內完成系統
  建置工作。
(二)伊已將舊有且正常運作之程式提供予被上訴人，並無被上訴人
  所言遲不提供確認並提供主機連線環境之情事。主機連線問題
  ，係被上訴人原來之下游配合廠商的技術能力，無法將伊舊有
  之程式及資料連線到其系統內運作所致，對此，被上訴人業於
  92年10月30日會議及同年11月4日提出之特別補強方案中，承
  諾安排專業廠商上睿資訊公司支援，足徵主機連線問題，確係
  被上訴人及原配合廠商不夠專業所致。
(三)被上訴人主要工作在於軟體設計，透過網路連線到伊資訊處即
  可工作，並無SARS期間因配合伊人員分散須至不同地點工作而
  影響工期之情事。伊於被上訴人逾期後，於92年9月間抽調專
  案人員，辦理中央銀行媒體申報作業事宜，被上訴人辯稱因伊
  抽調人員致延誤系統建置工作，係狡辯之詞，不足採信。
五被上訴人董事長於92年10月30日之會議中指陳：「中華商銀因
  處理央行媒體申報作業抽回人力，由嘉騰公司增調人力遞補，
  處理參數設定及測試作業」，可見被上訴人知悉系爭外匯業務
  應用系統係為配合中央銀行在92年12月31日前完成媒體申報作
  業需求所設置，亦即系爭合約係以簽約12個月內交付為契約要
  素，被上訴人並未依約於期限內完成系統建置。
六伊於94年7月19日發存證信函催告被上訴人於文到30日內完工
  ，被上訴人仍未完工，伊再於同年9月28日發存證信函依民法
  第254條規定，解除系爭合約中CS Eximibills應用系統軟體授
  權使用及電腦系統建置及整合服務部分之契約，被上訴人自應
  返還伊交付軟體授權使用契約30%之價金4,932,900元，及賠償
  伊按合約總價10%計付之違約金1,785,000元。
七依系爭合約第10條規定，違約金之計算係按「合約總價」每遲
  延1日計罰1,000分之1，並以總價10%為上限，而非按「解除契
  約金額總價」或「請求返還金額總價」計算，且被上訴人遲延
  天數超過100天，伊請求被上訴人賠償合約總價10%即1,785,00
  0元（17,850,000X10%=1,785,000）之違約金，並無不當。倘
　認計算違約金時應扣除Citrix軟體買賣價款1,407,000元，被
  上訴人亦應給付伊違約金1,644,300元【（17,850,000-1,407,
  000)x10% =1,644,300】。
八被上訴人並未於92年3月25日完成DBU之建置，且依「中華商業
  銀行專案計劃」（下稱專案計劃）第8頁記載，DBU參數建置完
  成，須經3次測試及調整，才開始上線驗收，可見系爭合約第7
  條第 (d)款規定：「被上訴人完成DBU Eximibills參數建置時
  ，支付3,132,000元」，係指DBU參數經3次整體測試及調整而
  言，並非謂被上訴人完成參數設定，未經測試伊即須付款。被
  上訴人建置之DBU參數，進行第1主功能畫面測試即當機，未完
  成3次整體測試，被上訴人無由依上開約定請求伊給付3,288,
  600元，並遽以主張同時履行抗辯權，拒絕給付並請求抵銷。
九系爭合約分為DBU、OBU建置整合2個部分（各佔50%），而被上
  訴人就DBU部分僅完成75%，OBU部分則尚未開始作業，故被上
  訴人承攬契約部分所完成之比例為37.5%(50%X75%=37.5%)。此
  已完工部分，按系爭合約中「系統建置及整合服務優惠價」4,
  578,000元（含稅）計算，金額為1,716,750元（4,578,000X
  37.5%=1,716,750）。
、證據：除援用原審提出者外，補提上訴人配合建置系爭系統
    支出人力物力之資源表、台北建北郵局第27支局第1999號存
    證信函、台北郵局34支局第3567號存證信函、92年7月7日會
    議記錄、92年7月14日會議記錄、被上訴人建置DBU之當機畫
    面、92年4月15日會議記錄、台北郵局34支局第2766號存證
    信函為證。
乙、被上訴人方面：
壹、聲明：
一變更之訴駁回。
二如受不利判決，願供擔保請准宣告免為假執行。
貳、陳述：除與原判決記載相同者外，補稱略以：
一系爭合約預計12個月之工作時程完成建置範圍，係一概定之完
  成時間，並未約定伊完工及給付期限。兩造於92年9月起之歷
  次協商重點均在於如何儘速完成專案工作，並非追究系統建置
  尚未完成之責任，自不得以上訴人於歷次會議記錄記載系爭合
  約已逾原訂約到期日等語，遽認系爭合約約定完工期限為92年
  7月2日。
二兩造於92年9月9日會議達成系爭合約延至93年1月底後完工之
  共識，伊於同年10月15日提出合約增修條款，表明預計以93年
  3月底為完工期限，上訴人不同意，伊復於92年10月30日會議
  ，提出系爭合約於93年2月中旬上線之承諾，上訴人同意並要
  求伊提出書面承諾，伊於同年11月4日出具特別補強方案，保
  證系爭合約於93年2月中旬上線，顯見兩造已合意延長系爭合
  約期限至93年2月中旬，上訴人於92年11月11日通知伊停工，
  同年月21日以系統建置未能於92年7月2日完成為由，解除系爭
  合約，於法不合。
三系爭合約之履約期間因不可歸責於伊之事由，延誤系統建置工
  作，伊自不負遲延責任：
(一)專案說明書第4章之系統架構，係採1個作業中心1個資料庫之
  系統架構，CS　Eximibills 3.0版為足敷使用之軟體，此由中
  華開發工業銀行、台灣工業銀行及KBC Bank N.V.（比利時聯
  合銀行）外匯系統作業中心均採用CS　Eximibills 3.0版之軟
  體即明。上訴人變更系統架構為3個作業中心1個資料庫，致伊
  原安裝之CS Eximibills 3.0版不敷使用，為配合上訴人系統
  架構變更之需求，將CS Eximibills 3.0版改為4.0版，並重新
  安裝測試，增加額外之人力及工時，導致系爭合約未能於92
  年7月2日完成。
(二)依專案說明書第6章記載，主機連線工作係由兩造各自負責一
  端並互相配合執行，而依專案計劃第8項記載，上訴人主機端
  之相關整合介面工作，應於91年7月19日完成，然上訴人遲至
  91年11月間決定主機通訊連線採用COM Server+LAN DP架構，
  俟至92年1間始將主機連線環境COM　Server+LAN DP提供予伊
  ，延誤系統與主機間介面整合工作之進行。而伊於92年10月30
  日會議及同年11月4日特別補強方案，承諾另外安排專業廠商
  上睿資訊公司支援，係欲釐清主機通訊連線不佳之原因，並非
  承認伊應對主機連線問題負責。
(三)92年5月、6月SARS期間，伊專案人員為配合上訴人實施人員分
  散作業措施，分別至台北市○○○路1號4樓（資訊室）及台北
  市○○○路○段212號6樓（信用卡中心）等不同地點工作，因
  而增加工作時間。92年9月間，上訴人抽調其專案人員，辦理
  中央銀行媒體申報作業事宜，致伊延誤專案工作之進度。
四系爭合約中關於CS Eximibills應用系統軟體部分，係屬軟體授
  權，其中客製化之應用系統軟體建置及整合服務，係軟體授權
  契約之附帶工作，系爭合約性質上為系統建置（承攬）及軟體
  授權之混合契約。
五中央銀行要求各銀行於92年12月31日前完成外匯電腦系統建置
  ，僅係訓示規定，並非逾期即不得與中央銀行之電腦系統接軌
  。伊於92年9月9日會議，表明系爭合約須延至93年1月底，上
  訴人未主張解約，且與伊確認兩造有繼續合作之誠意，要求伊
  提出系爭合約之完工期限，嗣於92年10月30日會議，要求伊提
  出保證系統於93年2月中旬上線之書面承諾，足證系爭合約並
  非以簽約12個月內交付為契約要素。
六上訴人於92年11月11日通知伊暫停系統建置工作，系爭合約未
  能於期限內完工不可歸責於伊，上訴人無由解除系爭合約。
七又上訴人94年7月19日台北建北郵局第27支局第1999號存證信
  函，所定30日完工期限過短，不生合法催告效力。況伊收到該
  函後，已於94年7月26日催請上訴人執行復工事宜，並於同年
  月27日以台北民權郵局原台北68支局第1617號存證信函寄送停
  工前已完成之系統予上訴人測試，上訴人未執行復工相關事項
  ，致伊無法執行系統建置工作，系爭合約無法進行係可歸責於
  上訴人之事由所致，上訴人無由依民法第254條規定解除系爭
  合約。
八上訴人片面通知伊停工後，自行完成新系統，而未使用伊建置
  之系統，上訴人自不得依民法第232條規定，拒絕伊完成系統
　建置工作，並請求伊賠償因不履行所生之損害。
九DBU系統建置流程為建置參數、功能測試、整體測試、參數調
  整及上線驗收，依系爭合約第7條第 (d)款規定，伊完成DBU參
  數建置時，上訴人即應給付伊3,288,600元 (含稅)，至於參數
  建置完成後之DBU整合、功能測試及上線驗收，係屬系爭合約
  第7條第 (e)款所定次一期款之給付條件。依上訴人所提各模
  組DBU功能測試畫面資料，伊已於92年3月25日完成DBU參數建
  置，上訴人未依約給付伊3,288,600元，伊得依民法第264條規
  定行使同時履行抗辯權拒絕給付，並主張與上訴人請求之金額
  抵銷。
十上訴人於92年11月11日通知伊暫停工作時，伊已完成DBU參數
  建置及整合工作，OBU參數建置部分完成81%，CS Eximibills
  所需之檔案規格亦已完成，上訴人稱DBU部分僅完成75%，OBU
  部分則尚未開始作業云云，並不實在。縱認伊僅完成DBU部分
  75%之工程，系爭合約報價單所載「系統建置及整合服務優惠
　價4,578,000元（含稅）」，係連同「嘉騰外匯軟體授權優惠
  價11,865,000元（含稅）」一併計算之優惠價，計算伊完成
  DBU部分75%之工程款，應以報價單（附件B）記載「系統建置
  及整合服務費」原報價9,200,000元為依據，又報價單（附件B
  ）項次8載明「OBU參數調整1,000,000NTD（預估50人/天）」
  ，OBU參數建置工作佔系統建置及整合服務工作之比重約10%，
  DBU則佔90%，上訴人以DBU建置整佔系統建置及整合50%，伊就
  DBU部分完成75%，佔系統建置及整合工作之比例為37.5%，依
  系爭合約「系統建置及整合服務優惠價」4,578,000元（含稅
  ）計算，已完工金額為1,716,750元，顯不合理。
、證據：除援用原審提出者外，補提台北建北郵局第27支局第
　　1999號存證信函、被上訴人94年7月26日存證信函、差異分
  　析確認書、修正差異分析確認書、TCB-RFC002號專案變更單
    、TCB-RFC003號專案變更單、被上訴人94年7月27日函及「
    中華商銀外匯應用系統項目明細表」、「中華商銀外匯應用
    系統功能明細表」、回執、光碟、DBU各模組與功能及測試
　　記錄之目錄列印資料、比利時聯合銀行、中華開發工業銀行
　  、台灣工業銀行使用3.0版本之資料、91年7月2日報價單為
    證。
    理      由
甲、程序方面
一上訴人原來法定代理人即董事長高繁雄業已死亡，其副董事長
  甲○○聲明承受訴訟，業據提出公司變更登記表為證（本院卷
  卷(一)312 至316頁），經核並無不符，應予准許，合先敘明。
二按在第二審為訴之變更，非經他造同意，不得為之，但請求之
  基礎事實同一者不在此限，民事訴訟法第446條第1項、第255
  條第1項第2款分別定有明文。上訴人於原審主張被上訴人因可
  歸責於己之事由，未於92年7月2日前完成系爭合約之系統建置
  ，伊依民法第502條第2項、第503條規定解除系爭合約，倘認
  伊不得解除系爭合約，伊電腦系統早經伊自行改良程式後運作
  正常，無庸被上訴人代為更新改作，被上訴人遲延後之給付對
  伊顯利益，依民法第232條規定，伊亦得拒絕被上訴人給付，
  請求被上訴人返還已付Citrix軟體總價款1,407,000元、被上
  訴人軟體總價款30％計4,932,900元，合計6,339,900元，及賠
  償合約總價10%即1,785,000元之違約金，合計8,124,900元及
  自92年12月5日起至清償日止，按週年利率5%計算之利息。其
  於本院審理時，主張依民法第254條規定解除契約，變更依解
  除契約回復原狀之法律關係請求被上訴人返還價金及依系爭合
  約計付之違約金，被上訴人雖不同意，惟上訴人變更之訴主張
  之事實與原來訴訟標的基礎事實同一，依上開說明，仍應准其
  變更。
乙、實體方面：
一上訴人主張：伊為配合中央銀行在92年12月31日完成外匯業務
  應用電腦系統建置之要求，及中央銀行媒體申報之需求，於91
  年7月2日與被上訴人簽立系爭合約，合約內容包含CS　Eximbi
  -lls應用系統軟體，電腦系統建置及整合服務，及代購Citrix
　工作站集中軟體授權三部分，合約總價含稅17,850,000元，約
  定被上訴人自專案開始日起12個月內即92年7月2日前完成系統
  建置，以利伊自93年1月1日起與中央銀行電腦系統接軌。詎被
  上訴人對系爭合約之專案工作之人力支援及技術能力不足，未
  能於92年7月2日前完成系爭合約專案工作，迄至92年10月底
  DBU系統只完成75%，而OBU系統則剛開始建置，伊已於94年7月
  19日催告被上訴人於文到30日內完工，被上訴人仍未完工，伊
  得依民法第254條規定解除系爭合約，並已以同年9月28日存證
  信函為解除契約之意思表示，系爭合約既已解除，被上訴人即
  應返還伊已付價金及依約給付違約金等情，爰依解除契約回復
  原狀之法律關係及系爭合約之違約金約定，求為判命被上訴人
  返還已付被上訴人CS　Eximibills應用系統軟體總價款30％計
  4,932,900元，並依系爭合約第10條約定請求被上訴人賠償合
  約總價10%即1,785,000元之違約金，合計6,717,900元及自變
  更之翌日即96年1月3日起至清償日止按週年利率5%計算之法定
  遲延利息之判決（上訴人於原審主張解除全部系爭合約，請求
  被上訴人返還已付Citrix軟體總價款1,407,000元、被上訴人
  CS Eximibills應用系統軟體總價款30%計4,932,900元，計6,3
  39,900元，並依系爭合約第10條約定請求被上訴人賠償合約總
  價10%即1,785,000元之違約金，合計8,124,900元及自92年12
  月5日起至清償日止之法定遲延利息，原審判決上訴人敗訴後
  ，上訴人提起上訴，嗣於本院審理中，表示不主張解除系爭合
  約中代購Citrix軟體部分之契約，並撤回返還軟體買賣價金
  1,407,000元之請求，就CS　Eximibills應用系統軟體部分為
  訴之變更如上述）。
二被上訴人則以：系爭合約預計12個月之工作時程完成建置範圍
  ，係一概定之完成時間，並未約定伊完工及給付期限。倘認系
  爭合約完工期限為92年7月2日，兩造業已達成延長系爭合約期
  限至93年2月中旬之合意。又縱認兩造未合意延長完工期限，
  伊未於期限內完成系統建置工作，係因上訴人變更及增加系統
  功能，未依期限確認業務需求文件所致，不可歸責於伊，上訴
  人無由解除契約，並請求伊賠償因不履行所生之損害。又縱認
  上訴人有權解除系爭合約，惟伊已於92年3月25日完成DBU參數
  建置，上訴人未依約給付伊3,288,600元（含稅），伊亦得依
  民法第264條規定行使同時履行抗辯權拒絕給付，並主張與上
  訴人請求之金額抵銷等語，資為抗辯。
三兩造不爭執事實
(一)兩造於91年7月2日簽立系爭合約，並以議價同意書及報價單（
  附件1）、專案說明書（附件2）為合約之附件，兩造約定被上
  訴人為上訴人建置以合約附件2專案說明書內容為基礎之系統
  ，合約自簽約日生效，預計以12個月之時程完成系統建置（第
  3條），合約總價含稅17,850,000元，價金給付期限約定（第7
  條）（合約書、專案說明書，原法院卷12-17、43-97頁）：
1.被上訴人安裝報價單上附註項目所列之交付軟體項目，並經驗
  收無誤，系統建置前支付Citrix軟體全額價款1,340,000元
  （未稅）系統交付款，其金額為被上訴人版權軟體（即CS
  Eximibills應用系統軟體）總價款30％，由上訴人於接獲被上
  訴人開立之發票30日內支付，被上訴人同時應提供3,132,000
  元（即被上訴人版權軟體總價款20％）銀行本票為履約保證金
  。
2.被上訴人完成DBU Eximibills參數建置時，支付被上訴人版權
  軟體總價款20％即3,132,000元。
3.DBU上線開始後，上訴人支付被上訴人版權軟體總價款20％即
  3,132,000元（DBU完成款）。
4.OBU上線開始後，上訴人支付被上訴人版權軟體總價款20％即
  3,132,000元。
5.系統正式上線（包括國外部、OBU及各外匯指定單位）後，上
  訴人支付系統尾款被上訴人版權軟體總價款10％即1,566,000
  元。
6.系統建置費應依被上訴人實際提供的服務人員、天數為準，兩
  造依服務記錄為計算基準，當系統建置超過合約範圍時，應於
  完成各階段性系統建置時支付之。
  系爭合約第8條（上線驗收）約定，上訴人應於被上訴人完成
  階段性（系統）建置後，依據系統分析時雙方所簽定之業務需
  求確認書對（系統）進行上線驗收。被上訴人並應就上訴人所
  提出之上線驗收所需之事項為必要之配合，倘有不符業務需求
  確認書之情形，上訴人應即時以書面通知被上訴人，並要求改
  進。倘上訴人未於被上訴人完成階段性（系統）建置後30日內
  提出任何意見或上訴人已上線使用（系統）達30日時，則於期
  間屆滿時即為系統正式上線驗收，倘上訴人使用被上訴人系統
  為業務正式營運之工具時，即為系統正式上線驗收。
  又系爭合約第10條（罰則）約定，如被上訴人未依照合約所定
  義提供服務時，上訴人可依附件一之外匯專案總價款罰款，每
  超過1日計罰該項系統合約總價1,000分之1，但以系統優惠總
  價10%為上限。
(二)被上訴人於91年7月19日將專案計劃交付上訴人（專案計劃，
  原法院卷98頁）。
(三)兩造於92年9月9日召開針對外匯系統汰換專案進度逾期會議，
  其決議事項摘要如下（會議紀錄，原法院卷106頁）：
1.依被上訴人預估，本專案時程需延至93年1月底。
2.上線前舊資料轉換部分，由雙方擇期商議規格共同進行（大原
  則由上訴人負責將舊資料轉出，被上訴人負責將資料轉入新系
  統，並提供相關檢核機制由上訴人國外部及外指單位負責對帳
  ）。
3.目前有關主機通訊Session handle不穩定，影響測試進度及未
  來上線連線品質，請被上訴人解決克服。
4.本專案已逾原訂契約到期日，貴我雙方皆有十足誠意繼續合作
  完成本專案，請被上訴人謹慎評估本專案尚需費時多久（並請
  考量假期因素），雙方達成共識後必需增補契約條款，契約條
  款內容雙方再擇時磋商。
(四)兩造於92年9月19日就BEST外匯系統舊資料轉換原則召集會議
  ，達成結論（會議紀錄，原法院卷107頁）。
(五)被上訴人於92年10月15日草擬「中華商業銀行外匯業務應用系
  統建置暨授權合約合約增修–１」送交上訴人，擬將系爭合約
  原約定之「預計以12個月之時程完成系統建置」修改為「預計
  至93年3月底完成系統建置」（合約增修條款，原法院卷108-
  110頁）。
(六)兩造於92年10月30日就外匯系統進度逾期乙事開會，被上訴人
  法定代理人於會中表示（會議紀錄，原法院卷124、125頁）：
1.保證於92年12月31日加30工作天完成DBU及OBU參數建置，預計
  93年2月中旬上線．．．若再無法依約完成，願意受罰。
2.為年底前完成參數建置目標，被上訴人公司因應方式預計分為
  四大部分：主機連線問題，被上訴人公司會另外找專業廠商
  支援。上訴人因處理中央銀行媒體申報作業抽回之人力，由
  被上訴人公司增調人力遞補，處理參數設定及測試作業。核
  心程式改版品質不穩定，被上訴人公司會增調測試人力，系統
  改版前會先經品管測試後再安裝給客戶使用。有關核心程式
  嘉騰南京及嘉騰台北如何互動及切割權責，嘉騰內部會取得共
  識，對上訴人而言，未來僅需找嘉騰台北專人協助解決即可。
3.為利年底前完成參數建置目標，被上訴人希望上訴人若非必要
  能配合凍結需求變更，以利專案順利完成。
  兩造於會議中達成決議：請被上訴人於10月4日（應係11月4日
  之誤載，因開會時間為92年10月30日）前提出書面承諾，再由
  雙方高層商討後續處理事宜。
(七)被上訴人於92年11月4日提出「中華商業銀行外匯系統汰換專
  案進度逾期特別補強方案」，以書面承諾保證於92年12月31日
  加30工作天完成DBU及OBU參數建置及整體測試和教育訓練工作
  ，預計93年2月中旬上線（方案，原法院卷126頁）。
(八)上訴人於92年11月11日口頭通知被上訴人暫停工作，並於同年
  月21日以存證信函表示依民法第502條規定解除合約，並請求
  於文到7日內給付違約金1,785,000元並返還已受領之價款（存
  證信函，原法院卷81頁），被上訴人於同年月28日前收受該存
  證信函（被上訴人自認，原法院卷36頁）。
(九)上訴人於94年7月19日發台北建北郵局第27支局第1999號存證
  信函催告被上訴人於文到30日內依合約提出完整之給付，逾期
  仍不履行，則依民法第254條（按誤繕為民法第245條）規定解
  除契約，被上訴人收受該函後，亦於同年月26日以台北民權郵
  局第1617號存證信函回覆，請上訴人依合約約定給付CS　Exim
  -bills參數建置完成之期款3,288,600元（含稅），並依合約
  約定提供工作環境、工作場所、指定專案經理及專案執行小組
  ，暨執行已完成部分之測試工作及告知測試結果等，上訴人則
  於同年9月28日發台北34支局第3567號存證信函，以被上訴人
  已逾30日之期限，仍未履行完工之義務，依民法第254條規定
  解除系爭合約，被上訴人亦已收受該函（存證信函，本院卷(一)
  55-79、134-136）。
(十)上訴人已支付6,339,900元，包括Citrix軟體總價款1,407,000
  元（含稅）、CS　Eximibills應用系統軟體總價款30％計4,93
  2,900元。
(十一)系爭合約中關於CS Eximibills應用系統軟體部分，係屬軟體授
  權，其中客製化之應用系統軟體建置及整合服務，係軟體授權
  契約之附帶工作，系爭合約性質上為系統建置（承攬）及軟體
  授權之混合契約（兩造不爭，本院卷卷(二)18頁正反面）。
(十二)上訴人目前並未使用被上訴人建置之系統（兩造不爭，本院卷
　卷(二)6頁）。
四本件爭點及本院判斷
  查，系爭合約內容包含CS Eximibills應用系統軟體，電腦系統
  建置及整合服務，及代購Citrix工作站集中軟體授權三部分，
  其中關於CS Eximibills應用系統軟體部分，係屬軟體授權，而
  電腦系統建置則為該應用系統軟體之客製化建置及整合服務，
  係軟體授權契約之附帶工作，是系爭合約性質上為系統建置（
  承攬）及軟體授權之混合契約，為兩造所不爭（如上述不爭事
  實(十一)）。而電腦系統未建置及整合完成，授權之應用系統軟體
  即無法使用，兩者乃不可分割，又因授權之應用系統軟體係著
  重於客製化建置，故如系爭合約未有特別約定情形時，自應適
  用有關承攬契約之規定處理之。因此，本件兩造所爭執者乃為
  (一)系爭合約有無約定完工期限？(二)上訴人以被上訴人給付遲延
  為由，解除系爭合約，有無理由？茲論述如下：
(一)系爭合約有無約定完工期限？
  按所謂給付無確定期限，乃指未定期限及雖定有期限而其屆至
  之時期不確定二種情形，前者稱不定期債務，後者稱不確定期
  限之債務。查，
1.依系爭合約第3條關於期限約定：「本合約將從簽約日起生效
  ，建置範圍以附件2之內容為基礎，預計以12個月之時程完成
  系統建置，至依本合約條款終止合約時為止。」（見原法院卷
  第8頁反面），及該合約附件2之專案說明書第2章第7條規定：
  「系爭專案自簽約日後，專案開始起始日之8個月內完成系統
  建置。系統測試及驗收於系統建置後4個月內完成」（見原法
  院卷第48頁），再參以電腦系統建置之流程除被上訴人應完成
  系統建置外，尚需依據系統分析時雙方所簽定之業務需求確認
  書對系統進行上線驗收（系爭合約第8條），始謂完成，故兩
  造就上訴人給付價金期限，亦依系統建置之階段而為約定，即
  被上訴人完成DBU Eximibills參數建置時，支付被上訴人版權
  軟體總價款20％，DBU上線開始後，支付被上訴人版權軟體總
  價款20％（DBU完成款），OBU上線開始後，上訴人支付被上訴
  人版權軟體總價款20％，系統正式上線（包括國外部、OBU及
  各外匯指定單位）後，支付系統尾款軟體總價款10％（系爭合
  約第7條）；及被上訴人製作之專案計劃時程表，固預計開始
  時間為91年7月15日，預計完成時間為92年6月30日（見原法院
  卷98卷），然該時程表並未列為系爭合約之附件（如上述不爭
  事實(一)），即非屬兩造約定之範圍，而所列時間亦僅為預計之
  開始及完成時間，實際開始及完成時間則均空白，且被上訴人
  抗辯：於系爭系統建置期間，上訴人除提出由現行指定分行架
  構改變成三個作業中心之架構之變更需求，致被上訴人需費時
  修改CS　Eximibills 3.0版程式及已建置完成之系統外，自92
  年4月起亦陸續提出變更及新增需求計為50餘項，其中92年7月
  以後至10月間仍陸續要求新增之需求等語，業據其提出變更需
  求項目表為證（原法院卷161-163頁），並為上訴人所不爭（
  本院卷(二)24頁反面），足見被上訴人抗辯：系爭系統建置未於
  92 年7月間完成，係因上訴人不斷變更及新增系統需求等語，
  尚非子虛，因此，上開專案計劃時程表僅為被上訴人在上訴人
  未變更或新增需求之情形下單方預定之各項進度時程等情，可
  見兩造就被上訴人依約應完成之系統建置時間僅預計為12個月
  之工作時程，既為預計之工作時程，即非已經具體指定其給付
  之期日，則被上訴人之給付尚難認有確定期限。
2.又兩造嗣於92年9月9日、10月30日就外匯系統專案（即系爭合
  約之電腦系統建置）進度逾期乙事開會討論，其中92年9月9日
  會議達成之決議第4項固記載為：「本專案已逾原訂契約到期
  日，‥‥」。惟查，系爭合約並無完成系爭建置之確定期限，
  而被上訴人單方預定完成系統建置日期（92年6月30日），亦
  因上訴人陸續提出變更或新增需求，甚且部分新增需求係在92
  年7月以後始提出，致被上訴人無法於其預估之時程內完成，
  如上述，此亦為上訴人所明知，是以，兩造於92年9月9日會議
  達成決議第1項即記載「依被上訴人預估，本專案時程需延至
  93年1月底。」，而未見上訴人有何異議，且就上線前舊資料
  轉換部分，會中兩造亦達成「由雙方擇期商議規格共同進行（
  大原則由上訴人負責將舊資料轉出，被上訴人負責將資料轉入
  新系統，並提供相關檢核機制由上訴人國外部及外指單位負責
  對帳）」之共識（決議第2項），之後於92年10月30日會議中
  ，被上訴人法定代理人亦表示為利92年年底前完成參數建置目
  標，被上訴人希望上訴人若非必要能配合凍結需求變更，以利
  專案順利完成，足見兩造就系爭系統建置之需求仍不斷地在商
  議進行，惟兩造為免系統建置完成時間無法確定，乃於92年9
  月9日會議決議第4項載為「本專案已逾原訂契約到期日，貴我
  雙方皆有十足誠意繼續合作完成本專案，請嘉騰公司（即被上
  訴人）謹慎評估本專案尚需費時多久（並請考量假期因素），
  雙方達成共識後必需增補契約條款，契約條款內容雙方再擇期
  磋商」（會議紀錄內容，如上述不爭事實(三)），會後被上訴人
  即於92年10月15日將草擬「中華商業銀行外匯業務應用系統建
  置暨授權合約合約增修–１」送交上訴人，擬將系爭合約原約
  定之「預計以12個月之時程完成系統建置」修改為「預計至93
  年3月底完成系統建置」（如上述不爭事實(五)），若系爭合約
  已約定被上訴人完成系爭系統建置之確定期限，則兩造又何須
  決議由被上訴人提出合約增補條款草約後雙方再行磋商，而被
  上訴人即將原預計12個月之工作時程，修正為特定之93年3月
  底。另依被上訴人法定代理人於92年10月30日會議中保證於92
  年12月31日加30工作天完成DBU及OBU參數建置，預計93年2月
  中旬上線．．．若再無法依約完成，願意受罰等語（會議紀錄
  內容，如上述不爭事實(六)），會後亦遵期於92年11月4日提出
  特別補強方案，書面承諾保證於92年12月31日加30工作天完成
  DBU及OBU參數建置，預計93年2月中旬上線（如上述不爭事實
  (七)），如系爭合約之完工期限為92年7月2日，斯時，因被上訴
  人給付已遲延，依系爭合約第10條約定，每超過1日計罰系統
  合約總價1,000分之1，直至系統優惠總價10%為上限，自毋須
  被上訴人出具上線日期，逾期受罰之書面保證，足見兩造於92
  年9月起之歷次協商重點均在於如何儘速完成專案工作，並非
  追究系統建置尚未完成之責任，益徵系爭合約預計12個月之工
  作時程完成建置範圍，係一概定之完成時間，並未約定被上訴
  人完工及給付之確定期限，自不得以上開92年9月9日會議記錄
  記載系爭合約已逾原訂約到期日等語，遽認系爭合約約定完工
  期限為92年7月2日。因此，上訴人主張系爭合約完工期限為92
  年7月2日云云，並無可取。
(二)上訴人以被上訴人給付遲延為由，解除系爭合約，有無理由？
  次按給付無確定期限者，債務人於債權人得請求給付時，經其
  催告而未為給付，自受催告時起負遲延責任；又契約當事人之
  一方遲延給付者，他方當事人得定相當期限，催告其履行，如
  於期限內不履行時，得解除其契約。民法第229條第2項前段及
  第254條分別定有明文。換言之，在給付無確定期限之情形，
  須契約當事人之一方遲延給付，經他方當事人定相當期限，催
  告其履行而不履行，始得解除其契約；非謂一方遲延給付，他
  方即得逕行解除契約。又債務人享有同時履行抗辯權者，在未
  行使此抗辯權以前，仍可發生遲延責任之問題，必須行使以後
  始能免責（最高法院50年台上字第1550號判例參照），亦即債
  務人行使同時履行抗辯權後，債權人為對待給付前不得再主張
  債務人應負遲延責任。查，依系爭合約之約定，被上訴人應為
  之電腦系統建置並無確定之給付期限，已如上述，是上訴人未
  經定期催告被上訴人履行，即於92年11月21日以被上訴人未能
  於原約定期限內完工解除系爭合約，於法尚有不合。又上訴人
  雖於94年7月19日發存證信函催告被上訴人於文到30日內完工
  ，復於同年9月28日發存證信函以被上訴人逾期仍未完工為由
  ，依民法第254條規定解除契約。姑不論上訴人所定之上開期
  限是否合理，被上訴人於收到該函後，即於94年7月26日以台
  北民權郵局第1617號存證信函回覆，請上訴人依合約約定提供
  工作環境、工作場所、指定專案經理及專案執行小組，暨執行
  已完成部分之測試工作及告知測試結果等，為上訴人所不爭（
  如上述不爭事實(九)），然迄未見上訴人提出其已配合測試事項
  之證據，尚難認系統未建置完成係可歸責於被上訴人之事由所
  致。何況，縱令上訴人主張逾期未完工乃屬可歸責於被上訴人
  之事由乙節是實，依系爭合約第7條第 (d)款規定，被上訴人
  完成DBU參數建置時，上訴人應支付3,132,000元 (如上述不爭
  事實(一)，含稅之金額為3,288,600元），而被上訴人就DBU部分
  至少已完成75%，乃為上訴人所不爭，上訴人雖主張：DBU參數
  建置完成，須經3次測試及調整，才開始上線驗收，伊始依系
  爭合約第7條第 (d)款規定付款云云，然與系爭合約所載文字
  不符，其所主張者應係指參數建置完成後之DBU整合、功能測
  試及上線驗收部分，乃屬系爭合約第7條第 (e)款所定次一期
  款之給付條件。被上訴人於94年6月29日準備書狀及上開同年7
  月26日存證信函抗辯：其已完成DBU參數建置，上訴人未依約
  給付伊3,288,600元，伊得依民法第264條規定行使同時履行抗
  辯權拒絕給付等語（民事準備書狀，見本院卷(一)28頁），要非
  全然無據。因此，上訴人於94年9月28日以被上訴人給付遲延
  為由，依民法第254條規定解除系爭合約，亦難認有理由。
五綜上所述，上訴人主張被上訴人給付遲延，經催告後仍未遵期
  完成承攬工作，解除系爭合約，並依解除契約後回復原狀規定
  及系爭合約第10條違約金之約定，請求被上訴人給付6,717,90
  0元及法定遲延利息，洵屬無據，不應准許。其變更之訴，非
  有理由，應予駁回。其假執行之聲請亦失所附麗，應併予駁回
  。
六本件法律關係已經明確，兩造其餘陳述及舉證，均無礙本院判
  斷，爰不再一一論述，附此敘明。
七據上論結，本件變更之訴為無理由。依民事訴訟法第78條，判
  決如主文。
中　　華　　民　　國　　96　　年　　1 　　月　　16　　日
　　　　　　　　  　民事第九庭
                        審判長法  官  黃熙嫣
                              法  官  呂太郎
                              法  官  楊力進
正本係照原本作成。
如不服本判決，應於收受送達後20日內向本院提出上訴書狀，其
未表明上訴理由者，應於提出上訴後20日內向本院補提理由書狀
（均須按他造當事人之人數附繕本）上訴時應提出委任律師或具
有律師資格之人之委任狀；委任有律師資格者，另應附具律師資
格證書及釋明委任人與受任人有民事訴訟法第466條之1第1項但
書或第2項（詳附註）所定關係之釋明文書影本。
中　　華　　民　　國　　96　　年　　1 　　月　　18　　日
                              書記官  劉家聲
附註：
民事訴訟法第466條之1（第1項、第2項）：
對於第二審判決上訴，上訴人應委任律師為訴訟代理人。但上訴
人或其他法定代理人具有律師資格者，不在此限。
上訴人之配偶、三親等內之血親、二親等內之姻親，或上訴人為
法人、中央或地方機關時，其所屬專任人員具有律師資格並經法
院認為適當者，亦得為第三審訴訟代理人。
